5臺灣嘉義地方法院刑事判決
110年度金訴字第9號
公  訴  人  臺灣嘉義地方檢察署檢察官
被      告  蘇嘉榮



上列被告因違反洗錢防制法案件，經檢察官提起公訴(109年度偵
字第7289號)，本院判決如下：
    主  文
蘇嘉榮共同犯洗錢防制法第十四條第一項之洗錢罪，共陸罪，均
累犯，各處如附表所示之刑。應執行有期徒刑壹年，併科罰金新
臺幣伍萬元，罰金如易服勞役，以新臺幣壹仟元折算壹日。
未扣案之犯罪所得新臺幣貳萬元沒收，如全部或一部不能沒收或
不宜執行沒收時，追徵其價額。
蘇嘉榮其餘被訴部分無罪。
    犯 罪 事 實
一、蘇嘉榮自民國109年3、4月間某日起，因結識真實姓名年籍
    不詳、綽號「檳榔」之成年男子，並同意為其擔任詐欺車手
     後，「檳榔」及其詐欺集團(下稱系爭詐欺集團)其餘不詳
    成員，共同意圖為自己不法所有，同時基於詐欺取財、隱匿
    特定犯罪所得去向而洗錢之犯意聯絡，由系爭詐欺集團之不
    詳成員，在不詳處所成立詐騙電信機房，並於附表所示之時
    間，以附表所示之詐騙方法，分別向附表所示之我國民眾進
    行詐騙，致該等民眾陷於錯誤，依系爭詐欺集團成員指示轉
    匯如附表所示之金額至其指定之人頭帳戶內，而「檳榔」接
    獲系爭詐欺集團其餘不詳成員之通知後，即交付附表所示人
    頭帳戶之提款卡予蘇嘉榮，並給予提款指令，蘇嘉榮即與「
    檳榔」共同意圖為自己不法所有，同時基於詐欺取財、隱匿
    特定犯罪所得去向而洗錢之犯意聯絡，接受指示持該人頭帳
    戶提款卡，於附表所示之時間、地點，提領各人頭帳戶內、
    系爭詐欺集團向附表所示民眾詐騙所得之款項，復分別將提
    領所得繳回予「檳榔」，經「檳榔」核算並扣除蘇嘉榮應得
    報酬後，將剩餘款項繳回予系爭詐欺集團不詳上游成員，以
    此方式隱匿詐欺犯罪所得之去向。
二、本案經張詩涵訴由臺中市政府警察局霧峰分局；林峻光、廖
    麗美訴由臺北市政府警察局士林分局；李彩群訴由高雄市政
    府警察局岡山分局、林佳慧訴由臺北市政府警察局信義分局
    報告臺灣嘉義地方檢察署檢察官偵查起訴。　
    理  由
甲、有罪部分
壹、證據能力
一、本判決認定事實所引用之被告以外之人於審判外之言詞或書
    面陳述等供述證據，因當事人均對證據能力方面表示同意作
    為證據，而本院審酌各該證據作成時之情況，核無違法不當
    或證明力明顯過低之瑕疵，亦認以之作為證據應屬適當，是
    依刑事訴訟法第159 條之5 第1 項之規定，認均有證據能力
    。
二、至其餘資以認定被告犯罪事實之非供述證據( 詳後述) ，亦
    查無違反法定程序取得之情形，依刑事訴訟法第158 條之4
    反面規定，亦具證據能力。
貳、認定犯罪事實之證據及理由
一、前揭犯罪事實，業據被告蘇嘉榮於警詢、偵查中及本院審理
    時均坦承不諱(見警卷第1至7頁；偵卷第81至82頁；本院卷
    第163頁、第237 頁) ，並經告訴人張詩涵、林俊光、李彩
    群、廖麗美、林佳慧、被害人陳俊輝於警詢中指訴歷歷( 見
    警卷第10至13頁、第15至16頁、第18至20頁、第22至26頁、
    第28至33頁) ，復有如附表所示之相關書證( 頁碼請詳見附
    表相關證據欄)、各人頭帳戶存款交易明細3份、監視器畫面
    翻拍照片29張、中華郵政股份有限公司110年1月21日儲字第
    1100018371號函暨帳戶存款交易明細1份(見警卷第36至59頁
    ；本院卷第121至123頁)，足證被告任意性自白與事實相符
    ，得採為認定事實之證據。
二、按共同正犯之意思聯絡，原不以數人間直接發生者為限，即
    有間接之聯絡者，亦包括在內。如甲分別邀約乙、丙犯罪，
    雖乙、丙間彼此並無直接之聯絡，亦無礙於其為共同正犯之
    成立( 最高法院77年度台上字第2135號判例意旨參照) ；又
    共同正犯之意思聯絡，不限於事前有所協議，其於行為當時
    ，基於相互之認識，以共同犯罪之意思參與者，亦無礙於共
    同正犯之成立，且其表示之方法，不以明示通謀為必要，即
    相互間有默示之合致，亦無不可( 最高法院92年度台上字第
    3724號判決意旨參照) ；另按共同正犯之成立，有以共同犯
    意而共同實行犯罪構成要件之行為者，有以自己犯罪之意思
    ，參與犯罪構成要件以外之行為者，亦有雖以幫助他人犯罪
    之意思而參與犯罪構成要件之行為者，有以自己犯罪之意思
    ，事前同謀推由一部分實行犯罪之行為者。又共同正犯，係
    共同實行犯罪行為之人，在共同意思範圍內，各自分擔犯罪
    行為之一部，相互利用他人之行為，以達其犯罪之目的，其
    成立不以全體均參與實行犯罪構成要件之行為為要件，其行
    為分擔，亦不以每一階段皆有參與為必要，倘具有相互利用
    其行為之合同意思所為，仍應負共同正犯之責( 最高法院99
    年度台上字第1323號判決意旨參照) 。次按刑法之「相續共
    同正犯」，就基於凡屬共同正犯對於共同犯意範圍內之行為
    均應負責，而共同犯意不以在實行犯罪行為前成立者為限，
    若了解最初行為者之意思，而於其實行犯罪之中途發生共同
    犯意而參與實行者，亦足成立；故對於發生共同犯意以前其
    他共同正犯所為之行為，苟有就既成之條件加以利用而繼續
    共同實行犯罪之意思，則該行為即在共同意思範圍以內，應
    共同負責( 最高法院98年度台上字第7972號判決意旨參照)
    ；惟在一罪一罰之數罪態樣，如後行為者介入前，先行為者
    之行為已完成，又非其所得利用者，自不應令其就先行為者
    之行為，負其共同責任( 最高法院96年度台上字第1271號判
    決意旨參照) 。準此，共同之行為決意不一定要在事先即行
    為前便已存在，行為當中始先後形成亦可，且不以其間均相
    互認識為要件。而電話詐騙此一新興犯罪型態，係結合詐騙
    電信流( 第一、二及三線之實行詐騙者) 、詐騙資金流( 地
    下匯兌業者及收購人頭帳戶者) 、詐騙網路流( 向海峽兩岸
    及境內外二類電信業者申租網段予以介接及分租予其他詐欺
    網路流網管共犯，提供網路介接技術及排除網路介接障礙者
    ) 及串聯其間之匯款車手集團，以介接詐騙專屬網路撥打電
    話實施詐騙，指定被害人匯款至人頭帳戶，車手自人頭帳戶
    提領款項取贓，車手及地下匯兌跨兩岸及國境分贓等階段，
    乃係需由多人縝密分工方能完成之集團性犯罪。查被告本案
    負責提領詐欺所得，與指揮其提款、發卡之「檳榔」及其所
    屬系爭詐欺集團不詳成員間，就本案所犯各詐欺犯行之參與
    時間雖有先後，且各有分擔之工作，未必與其他成員認識碰
    面或知悉他人所分擔之犯罪分工內容，然此一間接聯絡犯罪
    之態樣，正為具備一定規模詐欺犯罪所衍生之細密分工模式
    ，參與犯罪者透過相互利用彼此之犯罪角色分工，而形成一
    個共同犯罪之整體以利施行詐術，被告於其加入系爭詐欺集
    團之時起，即係以自己共同犯罪之意思，在共同犯意聯絡下
    ，相互支援、供應彼此所需地位，相互利用他人行為，以達
    共同詐欺取財附表所示告訴人、被害人之目的及行為分擔。
    揆諸前揭說明，被告就其參與系爭詐欺集團期間內提領之詐
    欺贓款，自應與其他成員施行之各該共同詐欺取財犯行之全
    部犯罪結果共同負責。
三、洗錢防制法業於105 年12月28日修正公布，並於106 年6 月
    28日生效施行( 下稱新法) 。為澈底打擊洗錢犯罪，新法乃
    依照國際防制洗錢金融行動工作組織( Financial Action T
    ask Force ，下稱FATF) 40項建議之第3 項建議，並參採聯
    合國禁止非法販運麻醉藥品和精神藥物公約及聯合國打擊跨
    國有組織犯罪公約之洗錢行為定義，將洗錢行為之處置、多
    層化及整合等各階段，全部納為洗錢行為，而於新法第2 條
    規定：「本法所稱洗錢，指下列行為：一、意圖掩飾或隱匿
    特定犯罪所得來源，或使他人逃避刑事追訴，而移轉或變更
    特定犯罪所得。二、掩飾或隱匿特定犯罪所得之本質、來源
    、去向、所在、所有權、處分權或其他權益者。三、收受、
    持有或使用他人之特定犯罪所得。」以求與國際規範接軌。
    從而，過去實務雖認為行為人對犯特定犯罪所得之財物或利
    益作直接使用或消費之處分行為，或僅將自己犯罪所得財物
    交予其他共同正犯，祇屬犯罪後處分贓物之行為，非本條例
    所規範之洗錢行為。惟依新法規定，倘行為人意圖掩飾或隱
    匿特定犯罪所得來源，而將特定犯罪所得直接消費處分，甚
    或交予其他共同正犯予以隱匿，而由共同正犯以虛假交易外
    觀掩飾不法金流移動，即難認僅單純犯罪後處分贓物之行為
    ，應仍構成新法第2 條第1 或2 款之洗錢行為( 最高法院10
    8 年度台上字第2500號判決意旨可資參照) 。查被告參與系
    爭詐欺集團擔任車手，並自承其並不知領得之詐欺贓款事後
    流向等語(見本院卷第170至171頁) ，且類此集團性犯罪於
    犯罪後均亟欲盡速將贓款消化、吸收，以避免贓款遭凍結或
    查獲，是其提領贓款後，將贓款上繳予上開姓名年籍不詳之
    共犯，實已製造金流斷點，致犯罪所得去向、所在不明，使
    國家對於本案犯罪所得追緝、查扣形成妨害，故亦堪認定有
    意圖掩飾或隱匿特定犯罪所得之去向、所在，而移轉詐欺取
    財之特定犯罪所得之行為甚明。
四、綜上所述，本案事證明確，被告前揭犯行均堪認定，應依法
    論科。
參、論罪科刑
一、論罪：
(一)核被告所為，均係犯刑法第339 條 第1 項之詐欺取財罪、
    洗錢防制法第14條第1 項之洗錢罪。公訴意旨雖認被告詐欺
    取財部分之犯行該當刑法第339條之4第1項第2款之三人以上
    共同犯詐欺取財罪，然本院綜觀卷內事證，並無證據顯示被
    告主觀上知悉「檳榔」以外之其餘特定共犯，此亦據被告於
    本院審理中供稱：本案從發卡、指示領錢、交錢的對象都是
    「檳榔」，問我要不要當車手的人也是他，除此之外我沒有
    見過其他人，另案在通訊軟體內有聯繫的共犯暱稱「123」
    、「百城」等，跟「檳榔」是同1個人，這是「檳榔」當面
    跟我說的等語(見本院卷第170頁、第237頁、第244頁)。自
    難認被告本案具有涉犯三人以上共同犯詐欺取財罪之主觀犯
    意，公訴意旨尚有未洽，惟起訴基本事實相同，爰依法變更
    起訴法條，並當庭告知被告變更之罪名後許其陳述意見(見
    本院卷第171頁、第245頁)。
(二)被告與「檳榔」及其餘真實姓名年籍不詳之系爭詐欺集團成
    員，就前開犯罪事實，均有犯意聯絡及行為分擔，已如上述
    ，應依刑法第28條規定，均論以共同正犯。
(三)按如數行為於同時同地或密切接近之時地實施，侵害同一之
    法益，各行為之獨立性極為薄弱，依一般社會健全觀念，在
    時間差距上，難以強行分開，在刑法評價上，以視為數個舉
    動之接續施行，合為包括之一行為予以評價，較為合理，則
    屬接續犯，而為包括之一罪；行為人之犯罪行為，依法律概
    念，在刑法評價上，為犯罪複數之數罪時，依有罪必罰之原
    則，本應就所犯各罪予以併罰之；然亦有因行為人以一個犯
    意，為一行為或數行為而持續侵害同一法益，實現一個構成
    要件，而僅構成實質上之一罪者；復有行為人之一行為或數
    行為，依法係成立數個獨立之罪，僅因基於訴訟經濟等刑事
    政策，乃以法律明定視為一罪處罰，謂之裁判上之一罪者，
    均與單一犯意之單一行為，祇單純破壞一個法益之單純一罪
    有別(最高法院86年台上字第3295號判例、90年度台上字第5
    416 號判決意旨參照) 。查系爭詐欺集團成員眾多，分工細
    密，自最初部分成員打電話向被害人行騙開始，再至中段由
    被告負責提取、轉交被害人交付之金錢，雖該集團各成員因
    有不同階段之分工，於自然觀念上可得自形式及外觀上切割
    為獨立之數行為，然該數個行為係於密切接近之時地實施，
    自始即係出於同一犯罪目的、基於同一詐欺取財犯意，包括
    在同一詐欺行騙之犯罪計畫中，各次被害人亦僅為單一一人
    ，針對同一被害法益，被告及其所屬詐欺集團成員間前後所
    為各階段行為之獨立性極為薄弱，彼此相互緊密結合為一整
    體犯罪行為，缺一不可，單獨切割或抽離其一即無法成事，
    依一般社會健全通念，觀念上難以強行分開，如任予割裂為
    數行為並以數罪併罰論處，反有過度處罰之嫌，是本案在刑
    法評價上，以視為數個舉動之接續施行，合為包括之一行為
    予以評價，較為合理並符刑罰公平原則。故被告及所屬詐欺
    集團成員就本案各告訴人、被害人所為之各階段數個分工行
    為舉動，應分別不同之人，包括評價為一個詐欺取財之整體
    犯罪行為，各僅論以1 個詐欺取財罪。
(四)被告以一行為觸犯詐欺取財罪、洗錢防制法第14條第1 項之
    洗錢罪2罪名，均為想像競合犯，應均分別從一情節較重之
    洗錢罪處斷。又被告所犯上開6罪，犯意各別、行為互殊，
    應予分論併罰。
二、科刑：
(一)按司法院釋字第775號解釋，依解釋文及理由之意旨，係指
    構成累犯者，不分情節，一律加重最低本刑，於不符合刑法
    第59條所定要件之情形下，致生行為人所受之刑罰超過其所
    應負擔罪責之個案，不符罪刑相當原則、比例原則。於此範
    圍內，在修正累犯規定前，為避免發生上述罪刑不相當之情
    形，法院就該個案應裁量是否加重最低本刑；依此，該解釋
    係指個案量處最低法定刑，又無適用刑法第59條減輕規定之
    情形，法院應依此解釋意旨裁量不予加重最低本刑(最高法
    院108年度台上字第338號、108年度台上字第3526號、108年
    度台上字第3123號判決意旨參照)。再按二以上徒刑之執行
    ，除數罪併罰，在所裁定之執行刑尚未全部執行完畢以前，
    各罪之宣告刑均不發生執行完畢之問題外，如屬於接續執行
    經假釋者，應以假釋之日期為基準，限於原各得獨立執行之
    刑，均尚未執行期滿，始不發生一部分之罪已執行完畢問題
    。倘假釋時，其中一罪或數罪徒刑已執行期滿，又於五年以
    內故意再犯有期徒刑以上之罪，仍成立累犯。至於執行機關
    將已執行期滿之罪之刑期與尚在執行之其餘之罪之刑期合併
    計算其假釋最低執行期間，係在分別執行（即接續執行）之
    情形下，為受刑人之利益，合併計算其假釋期間。惟假釋制
    度與累犯規定之功能、立法目的均有異，應分別觀察，自不
    能因假釋之計算方法，即推論業已執行期滿之徒刑，尚未執
    行完畢。上開情形，要與數罪併罰定其應執行刑者，因僅有
    一個執行刑，而無從分割，必待所定之應執行刑全部執行完
    畢，始為執行完畢不同(最高法院103年度台上字第3500號判
    決要旨參照)。查被告前因施用毒品案件，經臺灣臺南地方
    法院以100年度訴字第1299號判決處有期徒刑10月、6月，應
    執行有期徒刑1年2月確定(下稱甲案)，復因施用毒品案件，
    經臺灣臺南地方法院以100年度訴字第1671號判決處有期徒
    刑9月、4月，應執行有期徒刑1年確定(下稱乙案)，被告再
    因施用毒品案件，經臺灣臺南地方法院以101年度訴字第486
    號判決處有期徒刑1年確定(下稱丙案)，上開甲、乙、丙案
    經臺灣臺南地方法院以101年度聲字第1434號裁定應執行有
    期徒刑3年確定，被告入監服刑，於105年10月12日執行完畢
    ，嗣被告另因販賣毒品案件，接續上開甲、乙、丙案執行，
    並合併計算假釋期間，有臺灣高等法院被告前案紀錄表1份
    在卷可稽。依上開實務見解之意旨，被告已就甲、乙、丙案
    單獨執行完畢部份，不因復與後案販賣毒品案件合併計算假
    釋期間而受影響，是被告於受有期徒刑執行完畢後5年內，
    故意再犯本案有期徒刑以上之6罪，均為刑法第47條第1項規
    定之累犯。另被告本案並無應量處最低法定刑且無法適用刑
    法第59條減輕規定之情形，並無應依司法院釋字第775號解
    釋意旨裁量不予加重最低本刑之適用，是被告本案所犯之6
    罪，仍均應依刑法第47條第1項之規定，加重其刑。
(二)被告於本院審判中自白洗錢犯罪(共6罪)，業如前述，依洗
    錢防制法第16條第2項規定，均減輕其刑。併均依法先加重
    後減輕之。
(三)爰審酌被告思慮成熟、四肢健全，自有找尋正當工作以賺取
    所需之能力，本應端正行止，竟不思以正常途徑賺取財物，
    圖謀非法所得而以車手方式加入詐欺集團，詐取多數告訴人
    及被害人財物，價值觀念顯有嚴重偏差，且造成告訴人及被
    害人等多人損失不貲，並同時使詐欺集團核心不法份子得以
    隱匿其真實身分，減少遭查獲之風險，使詐欺集團更加肆無
    忌憚，助長犯罪之猖獗，其所為當應懲戒；另斟酌：1.被告
    除上開構成累犯之前科，另有多數犯罪前科之素行，有臺灣
    高等法院被告前案紀錄表可證；2.被告坦承犯行之犯後態度
    ；3.被告與告訴人、被害人均未達成和解；4.被告為賺取醫
    療費之犯罪動機及目的；5.於詐欺集團所擔任之角色為車手
    ，並非屬詐欺集團之主控者、分得之報酬非鉅等節，暨被告
    於本院審理中自陳：1.入監前從事汽車噴漆業，2.國小畢業
    之智識程度，3.離婚、有1子女(已成年)之家庭生活狀況，4
    .無人須扶養之經濟狀況( 見本院卷第244至245 頁)  等一
    切情狀，分別量處如附表所示之刑，並就併科罰金部分諭知
    易服勞役之折算標準。
(四)按數罪併罰之定應執行之刑，係出於刑罰經濟與責罰相當之
    考量，並非予以犯罪行為人或受刑人不當之利益，為一種特
    別的量刑過程，相較於刑法第57條所定科刑時應審酌之事項
    係對一般犯罪行為之裁量，定應執行刑之宣告，乃對犯罪行
    為人本身及所犯各罪之總檢視，除應考量行為人所犯數罪反
    應出之人格特性，並應權衡審酌行為人之責任與整體刑法目
    的及相關刑事政策，在量刑權之法律拘束性原則下，依刑法
    第51條第5 款之規定，採限制加重原則，資為量刑自由裁量
    權之外部界限，並應受法秩序理念規範之比例原則、平等原
    則、責罰相當原則、重複評價禁止原則等自由裁量權之內部
    抽象價值要求界限之支配，使以輕重得宜，罰當其責，俾符
    合法律授與裁量權之目的，以區別數罪併罰與單純數罪之不
    同，兼顧刑罰衡平原則( 最高法院100 年度台上字第21號判
    決意旨參照) ；數罪併罰定應執行刑之裁量標準，法無明文
    ，然其裁量仍應兼衡罪責相當及特別預防之刑罰目的，具體
    審酌整體犯罪過程之各罪關係( 例如各行為彼此間之關聯性
    《數罪間時間、空間、法益之異同性》、所侵害法益之專屬性
    或同一性、數罪對法益侵害之加重效應等) 及罪數所反應行
    為人人格及犯罪傾向等情狀綜合判斷，為妥適之裁量，仍有
    比例原則及公平原則之拘束，倘違背此內部界限而濫用其裁
    量，仍非適法( 最高法院104 年度台抗字第718 號裁定意旨
    參照) 。因之，刑法第51條數罪併罰定執行刑之立法方式，
    非以累加方式定應執行刑，如以實質累加之方式定應執行刑
    ，則處罰之刑度顯將超過其行為之不法內涵，而違反罪責原
    則，及考量因生命有限，刑罰對被告造成之痛苦程度，係隨
    刑度增加而生加乘效果，而非以等比方式增加，是則以隨罪
    數增加遞減其刑罰之方式，當足以評價被告行為之不法性之
    法理( 即多數犯罪責任遞減原則) ，且定應執行刑之裁量時
    ，亦應考量罪責相當、刑罰目的、各罪關係、侵害法益及罪
    數暨行為人人格及犯罪傾向等情狀綜合判斷。準此，本案應
    依上述實務見解揭示之限制加重原則，考量被告各次犯行之
    時間均集中於109年4 月18日當天，且其犯罪類型及侵害法
    益同質性甚高，被告復於犯後就全部犯行均在審理中自白等
    情，就被告本案犯行所處之刑，併定其應執行之刑如主文所
    示，並就併科罰金部分諭知易服勞役之折算標準。
三、按犯罪所得，屬於犯罪行為人者，沒收之，刑法第38條之1
    第1 項前段定有明文。然苟無犯罪所得，自不生利得剝奪之
    問題，固不待言，至二人以上共同犯罪，關於犯罪所得之沒
    收、追繳或追徵，倘個別成員並無犯罪所得，且與其他成員
    對於所得亦無事實上之共同處分權時，同無「利得」可資剝
    奪，特別在集團性或重大經濟、貪污犯罪，不法利得龐大，
    一概採取絕對連帶沒收、追繳或追徵，對未受利得之共同正
    犯顯失公平。又所謂各人「所分得」，係指各人「對犯罪所
    得有事實上之處分權限」，法院應視具體個案之實際情形而
    為認定：倘若共同正犯各成員內部間，對於不法利得分配明
    確時，固應依各人實際分配所得沒收；然若共同正犯成員對
    不法所得並無處分權限，其他成員亦無事實上之共同處分權
    限者，自不予諭知沒收；至共同正犯各成員對於不法利得享
    有共同處分權限時，則應負共同沒收之責。至於上揭共同正
    犯各成員有無犯罪所得、所得數額，係關於沒收、追繳或追
    徵標的犯罪所得範圍之認定，因非屬犯罪事實有無之認定，
    並不適用「嚴格證明法則」，無須證明至毫無合理懷疑之確
    信程度，應由事實審法院綜合卷證資料，依自由證明程序釋
    明其合理之依據以認定之( 最高法院104 年度第13次刑事庭
    會議決議、最高法院104 年度台上字第3937號判決意旨參照
    ) 。查被告於本院審理時供稱其本案擔任系爭詐欺集團車手
    ，所獲得之報酬共計約新臺幣(下同)2萬元等語( 見警卷第5
    頁) 。此部分犯罪所得自應依法諭知沒收，於全部或一部不
    能沒收或不宜執行沒收時，追徵其價額。至被告本案所犯洗
    錢防制法第14條第1 項規定，依同法第18條第1 項前段固有
    沒收財物或財產上利益之特別規定。惟查，洗錢防制法第18
    條第1 項固規定「犯第14條之罪，其所移轉、變更、掩飾、
    隱匿、收受、取得、持有、使用之財物或財產上利益，沒收
    之；犯第15條之罪，其所收受、持有、使用之財物或財產上
    利益，亦同」，此一規定採取義務沒收主義，只要合於前述
    規定，法院即應為相關沒收之諭知，然該洗錢行為之標的是
    否限於行為人所有者始得宣告沒收，法無明文。依照上開實
    務見解，倘法條並未規定「不問屬於犯罪行為人與否均沒收
    」時，自仍以屬於被告所有者為限，始應予沒收，本院認在
    洗錢防制法並未規定「不問屬於犯罪行為人與否」之情形下
    ，自宜從有利於被告之認定。是其餘被告所提領、轉交之詐
    欺款項，雖屬被告因本案犯罪之所得，然因該等款項經被告
    提領後均交付予「檳榔」，無證據明事實上仍在被告支配管
    領中，爰不予宣告沒收。
乙、不另為無罪部分
壹、公訴意旨略以：被告基於參與犯罪組織之犯意聯絡，與前揭
    「檳榔」及其餘不詳詐欺集團成員共組以實施詐術為手段之
    持續性、牟利性及有結構性之組織即詐欺集團，而參與如附
    表所示詐欺取財等犯行，因認被告此部分另均涉犯組織犯罪
    防制條例第3 條第1 項後段之參與犯罪組織罪嫌等語。
貳、按犯罪事實應依證據認定之，無證據不得認定犯罪事實；不
    能證明被告犯罪者，應諭知無罪之判決，刑事訴訟法第154 
    條第2 項、第301 條第1 項分別定有明文。次按本條例所稱
    犯罪組織，指三人以上，以實施強暴、脅迫、詐術、恐嚇為
    手段或最重本刑逾五年有期徒刑之刑之罪，所組成具有持續
    性或牟利性之有結構性組織，組織犯罪防制條例第2條第1項
    明定。本案並無證據足認被告主觀上知悉「檳榔」以外之其
    餘特定共犯，業如前述，故其主觀構成要件即與前揭組織犯
    罪防制條例定義之「三人以上」犯罪組織未合，尚非可以參
    與犯罪組織罪相繩。然此部分犯嫌若確屬成立，核與其所犯
    前開詐欺取財罪、洗錢罪，有想像競合犯之裁判上一罪關係
    ，爰不另為無罪之諭知。此外，本件自無再論及被告是否有
    組織犯罪條例第3 條第3 項規定強制工作保安處分適用之必
    要，併此敘明。
丙、無罪部分
壹、公訴意旨略以：被告自109年3月起，加入不詳成年成員「檳
    榔」所屬之詐欺集團，共同意圖為自己不法所有，組成3人
    以上，以實施詐術為手段、具有持續性及牟利性之有結構性
    之犯罪組織詐欺集團，由被告擔任該詐欺集團之「車手」職
    務，負責接受指示持人頭帳戶提款卡，至各處自動櫃員機提
    領由該詐欺集團其他成員詐欺所得之贓款，並將取得之款項
    分別交付給「檳榔」，以此方式意圖掩飾或隱匿特定犯罪所
    得之來源而移轉特定犯罪所得，被告並可依約定每領1萬元
    ，即獲得500元作為報酬。被告、「檳榔」因而與該詐欺集
    團成年成員基於共同意圖為自己不法所有、三人以上詐欺取
    財與共同掩飾、隱匿詐欺所得去向、所在之洗錢犯意聯絡，
    使用人頭帳戶藉以掩飾、隱匿詐欺所得之真正去向、所在，
    先由該詐欺集團不詳成年成員，以如起訴書附表一編號3所
    示之詐騙方法詐欺告訴人楊尚融，致其陷於錯誤，而依指示
    於如起訴書附表一編號3所示之匯款時間，將如起訴書附表
    一編號3所示之匯款金額，匯入如起訴書附表一編號3所示之
    吳文萱人頭帳戶內。嗣由「檳榔」交付被告提款所需帳戶提
    款卡，被告遂於起訴書附表二之時間、地點，持上述帳戶提
    款卡，提領如起訴書附表二所示之款項，並將領得之贓款全
    數交予「檳榔」。因認被告涉犯刑法第339 條之4 第1 項第
    2 款之三人以上共同犯詐欺取財、參與犯罪組織、洗錢等罪
    嫌云云。
貳、按事實之認定，應憑證據，如未能發現相當證據，或證據不
    足以證明，自不能以推測或擬制之方法，為裁判基礎，且認
    定犯罪事實所憑之證據，雖不以直接證據為限，間接證據亦
    包括在內，然而無論直接證據或間接證據，其為訴訟上之證
    明，須於通常一般之人均不致有所懷疑，而得確信其為真實
    之程度者，始得據為有罪之認定，倘其證明尚未達到此一程
    度，而有合理懷疑存在，無從使事實審法院得有罪之確信時
    ，即應諭知被告無罪之判決( 最高法院40年台上字第86號、
    76年台上字第4986號判例意旨參照) 。
參、公訴人認被告涉有上開罪嫌，無非係以：被告之自白、自動
    櫃員機監視器提款畫面、告訴人楊尚融之指述及匯款明細、
    告訴人楊尚融之內政部警政署反詐騙諮詢專線紀錄表、受理
    詐騙帳戶通報警示簡便格式表、受理刑事案件報案三聯單、
    人頭帳戶吳文萱之帳戶存款交易明細等為其主要論據。惟互
    核卷內相關人頭帳戶(戶名：吳文萱)之存款交易明細、被告
    提款之監視器畫面翻拍照片，可知起訴書附表一 編號3所示
    告訴人楊尚融將詐欺款項匯入人頭帳戶之時間，係在被告提
    領相對應人頭帳戶內款項之後，則被告提款之時間與告訴人
    楊尚融匯入款項之時間難認相符，有上開監視器畫面翻拍照
    片29張、中華郵政股份有限公司110年1月21日儲字第110001
    8371號函暨帳戶存款交易明細在卷可佐。此部分自難認被告
    參與系爭犯罪組織而涉有公訴意旨所載之罪責，應為無罪之
    諭知。
據上論斷，應依刑事訴訟法第299條第1項前段、第300 條、第30
1 條第1 項，洗錢防制法第14條第1項、第16條第2項，刑法第11
條、第28條、第339 條第1 項、第55條、第47條第1項、第42條
第3項、第51條第5 款、第7款、第38條之1 第1 項前段、第3 項
，刑法施行法第1 條之1 第1 項，判決如主文。
本案經檢察官姜智仁提起公訴，檢察官林津鋒到庭執行職務。
中　　華　　民　　國　　110 　年　　4 　　月　　20　　日
                  刑事第五庭    審判長法　官  張志偉
                                      法  官  陳盈螢
                                      法  官  余珈瑢
以上正本證明與原本無異。
如不服本判決應於收受判決後20日內向本院提出上訴書狀，並應
敘述具體理由；其未敘述上訴理由者，應於上訴期間屆滿後20日
內向本院補提理由書（均須按他造當事人之人數附繕本）「切勿
逕送上級法院」。告訴人或被害人如對於本判決不服者，應具備
理由請求檢察官上訴，其上訴期間之計算係以檢察官收受判決正
本之日期為準。
有罪部分，均得上訴。
無罪部分，檢察官得上訴，被告不得上訴
中　　華　　民　　國　　110 　年　　4 　　月　　20　　日
                                      書記官  簡毓伶
附錄本案論罪法條：
刑法第339條第1項
（普通詐欺罪）
意圖為自己或第三人不法之所有，以詐術使人將本人或第三人之
物交付者，處5年以下有期徒刑、拘役或科或併科50萬元以下罰
金。
洗錢防制法第14條第1項
有第二條各款所列洗錢行為者，處7年以下有期徒刑，併科新臺
幣5百萬元以下罰金。
　　　　　　　　　　　　　　
附表：
編號 被害人 詐騙時間 詐騙方式 匯款、存款時間；匯入金額(新臺幣) 提款時間、地點 相關證據  所宣告之罪及所處之刑  1 張詩涵 109年4月18日17時40分許 以電話向被害人佯稱其在網路書店會員，因操作錯誤遭設定為最高級，須依指示操作ATM解除，致其陷於錯誤，依詐騙集團成員指示匯款。 109年4月18日18時43分許，以ATM匯款29,985元。 於109年4月18日18時57至18時58分許，在嘉義市○區○○○0號嘉義高商大門前玉山銀行ATM提領。 ⑴台新銀行轉帳交易明細2紙（見警卷第105頁） ⑵內政部警政署反詐騙諮詢專線紀錄表、受理詐騙帳戶通報警示簡便格式表、受理刑事案件報案三聯單各1紙（見警卷第103至104頁、第106頁） 蘇嘉榮共同犯洗錢防制法第十四條第一項之洗錢罪，累犯，處有期徒刑伍月，併科罰金新臺幣壹萬元，罰金如易服勞役，以新臺幣壹仟元折算壹日。     109年4月18日18時48分許，以ATM匯款29,985元。        共匯款59,970元至吳文萱所有帳號000-00000000000000號之人頭帳戶。    2 林峻光 109年4月18日18時2分許 以電話向被害人佯稱其在讀冊生活網站購買書籍，因工作人員作業疏失，將遭自動扣款8千元，須依指示操作ATM解除，致其陷於錯誤，依詐騙集團成員指示匯款。 109年4月18日18時53分許，以ATM匯款12,402元。 於109年4月18日19時至19時7分許，在嘉義市○區○○○0號嘉義高商大門前玉山銀行ATM提領。 ⑴新光銀行存摺交易明細、華南銀行存摺交易明細各1份（見警卷第69至72頁） ⑵內政部警政署反詐騙諮詢專線紀錄表、受理詐騙帳戶通報警示簡便格式表、受理各類案件紀錄表、受理刑事案件報案三聯單各1紙（見警卷第67至68頁、第75至74頁） ⑶林峻光接獲詐騙電話之通話紀錄截圖1紙（見警卷第73頁） 蘇嘉榮共同犯洗錢防制法第十四條第一項之洗錢罪，累犯，處有期徒刑伍月，併科罰金新臺幣壹萬元，罰金如易服勞役，以新臺幣壹仟元折算壹日。     109年4月18日18時56分許，以ATM匯款7,391元。        共匯款19,793元至楊嘉芸所有帳號000-00000000000000號之人頭帳戶。    3 李彩群 109年4月18日17時53分許 以電話向被害人佯稱其在讀冊生活網站購買書籍，因工作人員作業疏失，將遭自動扣款，須依指示操作ATM解除，致其陷於錯誤，依詐騙集團成員指示匯款。 109年4月18日19時11分許，以ATM匯款3萬元。 於109年4月18日19時20分至19時26分許，在嘉義市○區○○○0號嘉義高商大門前玉山銀行ATM提領。 ⑴台新銀行轉帳交易明細2紙（見警卷第63頁） ⑵內政部警政署反詐騙諮詢專線紀錄表、受理詐騙帳戶通報警示簡便格式表、受理各類案件紀錄表、受理刑事案件報案三聯單各1紙（見警卷第60、62頁、第65至66頁） 蘇嘉榮共同犯洗錢防制法第十四條第一項之洗錢罪，累犯，處有期徒刑伍月，併科罰金新臺幣壹萬元，罰金如易服勞役，以新臺幣壹仟元折算壹日。     109年4月18日19時17分許，以ATM匯款2萬2,000元。        共匯款5萬2,000元至楊嘉芸所有帳號000-00000000000000號之人頭帳戶。    4 陳俊輝 109年4月18日16時53分許 以電話向被害人佯稱其在樂天商城資訊，遭樂天公司人員誤改為經銷商，須依指示操作ATM解除，致其陷於錯誤，依詐騙集團成員指示匯款。 109年4月18日19時32分許，以ATM存款3萬元。 於109年4月18日20時17分許，在嘉義市○○○路000號嘉義大學校區郵局ATM提領。 ⑴國泰世華銀行轉帳交易明細1紙（見警卷第96頁） ⑵內政部警政署反詐騙諮詢專線紀錄表1份、受理詐騙帳戶通報警示簡便格式表、金融機構聯防機制通報單、受理各類案件紀錄表、受理刑事案件報案三聯單各1紙（見警卷第86至87頁、第91、95頁、第101至102頁） 蘇嘉榮共同犯洗錢防制法第十四條第一項之洗錢罪，累犯，處有期徒刑肆月，併科罰金新臺幣壹萬元，罰金如易服勞役，以新臺幣壹仟元折算壹日。     共匯款3萬元至吳文萱所有帳號000-00000000000000號之人頭帳戶。    5 廖麗美 109年4月18日19時36分許 以電話向被害人佯稱其因PCHOME販賣防護面罩廠商之系統簽單問題，將遭自動扣款，須依指示匯款解除，致其陷於錯誤，依詐騙集團成員指示匯款。 109年4月18日21時11分許，以網路轉帳匯款49,985元。 於109年4月18日21時19分至22時03分許，在嘉義市○○○路000號嘉義大學校區郵局ATM提領。 ⑴網路轉帳交易明細1紙（見警卷第110頁） ⑵內政部警政署反詐騙諮詢專線紀錄表、受理詐騙帳戶通報警示簡便格式表、金融機構聯防機制通報單、受理各類案件紀錄表、受理刑事案件報案三聯單各1紙（見警卷第107至109頁、第111至112頁） ⑶廖麗美接獲詐騙電話之通話紀錄截圖2紙（見警卷第110頁） 蘇嘉榮共同犯洗錢防制法第十四條第一項之洗錢罪，累犯，處有期徒刑陸月，併科罰金新臺幣壹萬元，罰金如易服勞役，以新臺幣壹仟元折算壹日。     109年4月18日21時21分許，以網路轉帳匯款49,985元。        共匯款99,970元至胡珍蘋所有帳號000-00000000000000號之人頭帳戶。    6 林佳慧 109年4月18日21時許 以電話向被害人佯稱其在金石堂書店購買紀錄設定錯誤，須提供銀行帳戶，並依指示匯款解除，致其陷於錯誤，依詐騙集團成員指示匯款。 109年4月18日21時27分許，以網路轉帳匯款16,128元。  於109年4月18日21時35分許，在嘉義市○○○路000號嘉義大學校區郵局ATM提領。  ⑴網路轉帳交易明細1紙（見警卷第83頁） ⑵內政部警政署反詐騙諮詢專線紀錄表、受理詐騙帳戶通報警示簡便格式表、受理各類案件紀錄表、受理刑事案件報案三聯單各1紙（見警卷第81至82頁、第84至85頁） 蘇嘉榮共同犯洗錢防制法第十四條第一項之洗錢罪，累犯，處有期徒刑參月，併科罰金新臺幣壹萬元，罰金如易服勞役，以新臺幣壹仟元折算壹日。     共匯款16,128元至吳文萱所有帳號000-00000000000000號之人頭帳戶。